【裁判字號】    98,易,768
【裁判日期】    980930
【裁判案由】    詐欺
【裁判全文】
臺灣高雄地方法院刑事判決               98年度易字第768號
公  訴  人  臺灣高雄地方法院檢察署檢察官
被      告  甲○○
上列被告因詐欺案件，經檢察官聲請簡易判決處刑（97年度偵字
第30826 號），本院認不宜以簡易判決處刑，改依通常程序審理
，判決如下：
    主  文
甲○○無罪。
    理  由
一、聲請簡易判決處刑意旨略以：被告甲○○已可預見將自己之
    金融帳戶提供他人使用，足以生幫助他人不法實施詐欺犯罪
    之結果，縱令以該金融帳戶作為詐欺之犯罪工具，亦不違背
    其本意之幫助犯意，於97年6 月28日某時許，在不詳處所，
    將其申辦之臺灣郵政股份有限公司彰化永靖郵局（下稱彰化
    永靖郵局）局號「000000-0」、帳號「000000 -0 」帳戶之
    提款卡及密碼，交予某真實姓名年籍不詳、化名「許育人」
    之成年男子供作人頭帳戶使用。同年7 月5 日晚間11時許，
    該化名「許育人」所屬之詐欺集團成員，利用個人電腦設備
    連結至雅虎奇摩尋夢園網站之「南部人聊天室」，自稱「小
    雅」與被害人乙○○攀談聊天，並佯稱有意與之援交，惟須
    操作提款機以資識別是否為警察假冒等不實事項，誘騙被害
    人匯款，被害人誤信為真，遂依「小雅」之指示前往附近之
    提款機操作，誤將新臺幣（下同）1 萬2,294 元匯入指定之
    被告上開金融帳戶內，而遭該詐騙集團成員提領一空，因認
    其涉犯刑法第30條第1 項、第339 條第1 項之幫助詐欺取財
    罪嫌。
二、按犯罪事實應依證據認定之，無證據不得認定犯罪事實；不
    能證明被告犯罪者，應諭知無罪之判決，刑事訴訟法第 154
    條第2 項及第301 條第1 項分別定有明文。又按認定不利於
    被告之事實，須依積極證據，苟積極證據不足為不利於被告
    之認定時，即應為有利於被告之認定；認定犯罪事實所憑之
    證據，雖不以直接證據為限，間接證據亦包括在內，然而無
    論直接或間接證據，其為訴訟上之證明，須於通常一般之人
    均不致有所懷疑，而得確信其為真實之程度者，始得據為有
    罪之認定，最高法院30年上字第816 號及76年臺上字第4986
    號判例意旨可資參照。
三、證據能力部分：
    (一)按被告以外之人於審判外之陳述，雖不符刑事訴訟法第15
      9 條之1 至第159 條之4 之規定，而經當事人於審判程序
      同意作為證據，法院審酌該言詞陳述或書面陳述作成時之
      情況，認為適當，亦得為證據。當事人、代理人或辯護人
      於法院調查證據時，知有第159 條第1 項不得為證據之情
      形，而未於言詞辯論終結前聲明異議者，視為有前項之同
      意，刑事訴訟法第159條之5定有明文。
    (二)本件卷附之證人乙○○、涂詩韻於警詢證述內容、中華郵
      政股份有限公司彰化郵局（下稱彰化郵局）97年8 月13日
      彰營字第0970101090號函暨立帳申請書、高雄縣政府警察
      局鳳山分局新甲派出所受理刑事案件報案三聯單、受理詐
      騙帳戶通報警示簡便格式表、內政部警政署反詐騙案件紀
      錄表、通聯調閱查詢單、存摺內頁明細、統一速達股份有
      限公司統速字第76號函暨托運單影本、彰化郵局97年10月
      20日彰營字第09 70101467 號暨歷史交易資料、中華電信
      資料查詢單、彰化郵局97年10月30日彰營字第0970101600
      號函暨函索資料詳情表、彰化郵局97年10月22日彰營字第
      0970101517號函、臺新國際商業銀行（下稱臺新商業銀行
      ）97年11月12日臺新作文字第976536號函及臺新商業銀行
      97年12月11日臺新作文字第9718118 號函，雖屬被告以外
      之人於審判外之言詞或書面陳述，惟被告甲○○業於審理
      時同意上開證據作為證據，迄言詞辯論終結前，亦未就證
      據能力聲明異議，本院審酌該等證據於作成時之情況，並
      無違法不當之處，認均具備證據能力。
四、本件聲請簡易判決處刑意旨認為被告甲○○涉犯幫助詐欺取
    財罪嫌，無非係以被告已知國內社會上層出不窮之詐騙集團
    常為掩飾不法行徑，而利用他人存款帳戶且客觀上可以預見
    取得他人帳戶使用之行為，常與財產犯罪有密切關連，其將
    自己郵局帳戶提款卡交予他人，主觀上顯有幫助詐欺取財之
    犯意為其主要依據。訊據被告雖坦承於上揭時地，將其申辦
    之彰化永靖郵局帳戶之提款卡及密碼交給該化名「許育人」
    等情，惟否認有何幫助詐欺取財之犯行，辯稱：伊於 97年6
    月28日接獲自稱網路拍賣賣家之來電，表示帳戶被設定為分
    期扣款，須透過郵局處理，隨即接獲自稱郵局客戶服務人員
    「許育人」來電告知可代為取消分期付款，惟須另行寄送帳
    戶之提款卡及密碼辦理跨行轉帳手續等語，伊不疑有他，遂
    將自己上開郵局帳戶之提款卡及密碼寄交該「許育人」，「
    許育人」得手後即失去聯繫，並無提供人頭帳戶幫助詐欺集
    團行騙之意思等語。經查：
    (一)被告使用之門號「0000-000000 」，自97年6 月28日晚間
      6 時20分起至同日晚間9 時許止，多次接獲顯示電話號碼
      為「0000-000000 」之人來電聯絡，旋即於當日利用宅急
      便之方式，將前開自己申辦之彰化永靖郵局帳戶之提款卡
      ，寄至「許育人」指定之臺中縣西區○○街○ 段75號情事
      ，有臺灣大哥大通聯紀錄資料查詢及統一速達股份有限公
      司97年10月6 日統速字第076 號函暨托運資料各1 份在卷
      可憑（見臺灣彰化地方法院檢察署97年度偵字第8667號卷
      第10、11、15、16頁）；而該來電號碼「0000-000000 」
      之用戶申設人確係臺灣郵政股份有限公司無誤，亦有卷附
      之中華電信資料查詢資料1 紙可參（見上開偵卷第24頁）
      ，足見被告前開辯稱其遭自稱郵局客戶服務人員「許育人
      」來電佯稱可代為取消分期付款及辦理跨行轉帳為由，而
      騙走郵局提款卡等語自非出於無據之詞，應屬可採。
    (二)參之被告上開郵局帳戶自92年9 月5 日開戶後，平日均有
      款項存入及提領，並自94年2 月19日起，每月19日均固定
      由該帳戶自動扣款2,713 元繳交壽險保費，直至97年6 月
      19日止，有彰化永靖郵局97年10月20日彰營字第09701014
      67號函暨客戶歷史交易清單1 份在卷可稽，足見被告本身
      即經常使用該帳戶；又被告於97年6 月28日將其上開彰化
      永靖郵局帳戶提款卡交予該自稱「許育人」之人時，帳戶
      內尚留存自己所有款項9,650 元，直至同年7 月4 日，方
      由某不詳成年男子在臺中市「OK便利商店大連店」之臺新
      商業銀行南屯分行提款機提領其中金額9, 600元，帳戶內
      僅餘50元之事實，有上開彰化永靖郵局客戶歷史交易清單
      及提款機錄影監視器光碟在卷可佐，顯見被告上開帳戶內
      所有之9,600 元係遭該詐欺集團成員領走，倘其有意將該
      帳戶提供詐騙集團作為人頭帳戶，自應於交付提款卡前，
      先行將帳戶餘款提領完畢，豈有留存近萬元之餘款任令該
      詐騙集團成員領取而蒙受損失之理？此與常情相悖。況被
      告自開戶起即使用該帳戶存、提款，已如前述，若非其誤
      信以「0000-000000 」電話聯絡之自稱郵局之人，告知可
      代為處理網路拍賣扣款之事，其豈有任令帳戶內尚有近萬
      元之餘款且經常須供自己存、提款使用之提款卡交由他人
      處理？衡情應係被告於不知情況下，誤信自稱「許育人」
      之人所言交付自己之提款卡，而非為提供詐騙集團成員供
      作人頭帳戶，是其主觀上有無幫助詐欺取財之犯意，實值
      商榷。
    (三)聲請簡易判決處刑意旨雖認被告已知國內社會上層出不窮
      之詐騙集團常為掩飾不法行徑，而利用他人存款帳戶且客
      觀上可以預見取得他人帳戶使用之行為，常與財產犯罪有
      密切關連，其將自己郵局帳戶提款卡交予他人，主觀上顯
      有幫助詐欺取財之犯意等語，並提出證人即告訴人乙○○
      之證言、自動櫃員機交易明細表、受理刑事案件報案三聯
      單、受理詐騙帳戶通報警示簡便格式表、內政部警政署反
      詐騙案件紀錄表、開戶資料及查詢帳戶最近交易資料等件
      為據。然時下詐欺集團取得他人金融機構帳戶作為行騙之
      人頭帳戶，用以掩飾自己不法行徑之手段各不相同，固有
      出資收買者，惟出於詐術騙取帳戶者亦屢見不鮮，自應綜
      合全部事證詳予研判，殊難一概而論，而本件被告係遭詐
      欺集團成員「許育人」誆騙而交付自己郵局帳戶之提款卡
      ，已如上述，實與行為人因貪圖小利，縱使已可預見提供
      自己帳戶將可能幫助他人不法實施詐欺犯罪之結果，竟仍
      出售帳戶之情截然有別，僅憑被害人遭詐騙之款項匯入被
      告上開彰化永靖郵局帳戶乙節及上開所舉證據，尚難逕採
      為不利被告之認定。此外，復無其他積極事證足認被告出
      於幫助之意協助該詐欺集團成員詐騙他人之事實，被告之
      犯罪即屬不能證明，揆諸首開說明，尚難逕以詐欺取財罪
      之幫助犯相繩，應為被告無罪之諭知。
據上論斷，應依刑事訴訟法第452 條、第301 條第1 項，判決如
主文。
本案經檢察官王兆琳到庭執行職務。
中    華    民    國    98    年    9     月    30    日
                  刑事第十三庭  法  官  黃蕙芳
                                法  官  王參和
                                法  官  許仁豪
以上正本證明與原本無異。
如不服本判決應於收受送達後10日內向本院提出上訴書狀，並應
敘述具體理由；如未敘述上訴理由者，應於上訴期間屆滿後20日
內向本院補提理由書（均須按他造當事人之人數附繕本）「切勿
逕送上級法院」。
中    華    民    國    98    年    9     月    30    日
                                書記官  王翌翔


司法院資訊處製作；財團法人民間司法改革基金會備份。
